【裁判字號】    90,上更(一),436
【裁判日期】    901031
【裁判案由】    毒品危害防制條例
【裁判全文】
臺灣高等法院臺南分院刑事判決        九十年度上更(一)字第四三六號  Ａ
      上  訴  人
      即  被  告  甲  ○  ○
      指定辯護人  本院公設辯護人  乙  ○  ○
右上訴人因毒品危害防制條例案件，不服中華民國八十九年十月二十七日臺灣嘉義地
方法院八十七年度訴字第七一二號第一審判決（起訴案號：臺灣嘉義地方法院檢察署
八十七年度偵字第六四一六號、七一五一號），提起上訴，本院判決後，經最高法院
發回更審，本院判決如左：
      主      文
原判決關於連續轉讓第一級毒品部分撤銷。
甲○○轉讓第一級毒品海洛因，累犯，處有期徒刑貳年陸月。
扣案之第一級毒品海洛因拾包（驗餘淨重柒點伍零公克、包裝袋重點壹貳公克）
沒收銷燬之。
      事      實
一、甲○○曾於民國（下同）八十二年間犯肅清煙毒條例罪，經臺灣嘉義地方法院判
    處有期徒刑四年確定，並於八十七年一月十一日執行完畢。猶不知悛悔，竟於八
    十七年十月二十日上午間，在嘉義縣中埔鄉和美村後庄一八八之十六號其住處，
    無償提供毒品海洛因予楊宗禮施用一次。後於同日中午十二時許，在嘉義縣中埔
    鄉和美村後庄一八八之十六號甲○○住處，經警當場逮捕正在施用海洛因之楊宗
    禮，並在甲○○住處屋內扣得甲○○所有海洛因十三包（驗餘淨重七．五公克、
    包裝袋重三．一二公克）、殘留甲基安非他命成分吸食器一組、殘留海洛因成分
    分裝器一支，及楊宗禮所有注射器三支、美娜水四瓶，及夾鏈袋一個。
二、案經嘉義縣警察局移送臺灣嘉義地方法院檢察署檢察官偵查起訴及檢察官自動檢
    舉偵查起訴。
      理      由
一、上訴人即被告甲○○對右揭時地為警查獲海洛因十三包係其自己所有之事實供承
    不諱，然否認其有轉讓第一級毒品海洛因犯行，辯稱：我沒有轉讓海洛因給楊宗
    禮，他在警訊中所說不實在云云。
二、經查：
  (1)被告甲○○於原審第一次審訊時抗辯其在警訊時遭刑求乙節，然查被告於警訊時
    ，始終否認其有無償提供毒品海洛因給楊宗禮施用之情事，如其遭受刑求，為何
    能始終否認其事？何況被告於諭令收押入所時經體檢，其身體並無任何受傷情事
    ，有臺灣嘉義看守所九十年九月五日嘉所志衛字第一二九二號函所附八十七年十
    月二十一日被告入所時體檢表影本附本院上更一卷可按，則被告抗辯其於警訊時
    遭刑求乙節，顯非有據，不足採信，合先明。
  (2)被告於右揭時間無償轉讓第一級毒品海洛因給楊宗禮施用一次等情，已據證人楊
    宗禮於警訊時供稱：我為警方當場查獲正在施打一級毒品海洛因，是向甲○○討
    來施用，經當場指認甲○○，與甲○○是朋友，沒有仇恨，因為是好朋友他才免
    費提供，我去找他，他問我要不要用，我說要，他就拿海洛因給我等語明確（見
    一六一四○號警卷十一頁反面三、七行、十二頁一至六行）。又證人楊宗禮復於
    偵查中證稱：因甲○○有海洛因，向他要一點點而已，不是向他買的，我只向他
    要過這一次而已（指八十七年十月二十日上午間之一次）等語（見八十七年偵字
    六四一六號卷十四頁二至九行），核與證人即至現場查獲警員林芳模、蘇幸德於
    偵查、審理中證述情節相符（見八十七年偵字第六四一六號卷廿一頁末二行起、
    一審卷一五一頁）。徵諸證人楊宗禮為警查獲時確正在被告家中施用一級毒品（
    詳警卷一頁反面九行），及證人楊宗禮被查獲後，於八十七年十月廿日下午五時
    經警採尿送驗結果，確呈嗎啡陽性反應（按海洛因係嗎啡化合物，施用於人體後
    ，經代謝作用分解成毒性較低之嗎啡，故施用海洛因者，其尿液會檢驗出嗎啡陽
    性反應），有嘉義縣衛生局煙毒尿液檢驗單一份在卷足憑（見一審卷一七九頁之
    十二）。足證證人楊宗禮指稱被告免費提供給其施用者為毒品海洛因等語，為真
    實可採。
  (3)本件被告為警查獲時被扣得海洛因十三包，此為被告於警訊時供承：在我住的屋
    內查獲一級毒品海洛因十三包都是我的等語明確（見一六一四○號警卷一頁背面
    ）。以被告被查扣毒品分裝數量之多，則證人楊宗禮指被告確於八十七年十月二
    十日上午間提供毒品予其施用一次，應屬真實。且證人楊宗禮係同日中午十二時
    許，在被告嘉義縣中埔鄉和美村後庄一八八之十六號住處施用毒品時為警查獲（
    見警卷一頁反面九行、二頁七行），苟非被告提供毒品予證人楊宗禮施用，以楊
    宗禮居住嘉義縣梅山鄉（見警卷十一頁），何以不辭辛勞，遠自嘉義縣梅山鄉前
    往被告中埔鄉住處施用毒品？設非被告提供毒品予楊宗禮施用，衡情應不致此！
    被告雖於警訊辯稱：「楊宗禮所注射之海洛因毒品，是他自己帶到我住處的。」
    云云（見警卷二頁七行）。然查施用毒品係違法行為，施用者如施用毒品，通常
    均在自己住處或隱密場所為之，而不欲人知。茲楊宗禮並非如此，竟攜帶毒品至
    被告住處施用，豈非惟恐他人不知！此舉要與常情有違。惟一可合理解釋者，乃
    證人楊宗禮所施用毒品係被告所提供，始可能發生楊宗禮在被告住處施用毒品之
    情事。凡此足證被告所辯楊宗禮自行攜毒至其住處施用，與情理有違，不足採信
    。
  (4)至證人楊宗禮於原審雖改稱：（毒品）係張清華拿出來給我們使用的等語（見一
    卷八十九頁背面、九○頁）。然此與楊宗禮在警訊、偵查中證述係被告無償轉讓
    海洛因等情不合，是楊宗禮於原審審理時翻異前詞，其動機即有可疑。參以證人
    楊宗禮於原審審理時並未就其在警訊、偵查中所為證言任意性有任何爭執，則證
    人楊宗禮於警訊時、偵查中證稱被告無償轉讓一次之陳述，佐以前開說明，應係
    真實。再觀之證人張清華於原審係供稱其有放一包海洛因給甲○○吸食等語（見
    一審卷九十九頁），此與楊宗禮於審理中改稱係張清華提供伊施用並不相符，益
    見楊宗禮於審理中所為翻供，係屬迴護被告之詞，委無可採。可見被告確有無償
    轉讓海洛因予證人楊宗禮施用一次之情事無訛。
  (5)本件復有被告所有海洛因十三包（餘驗淨重七．五公克、包裝袋重三．一二公克
    ）扣案可稽，而該十三包海洛因，經鑑定結果認係海洛因，亦有法務部調查局八
    十七年十一月廿五日（87）陸字第八七一八○○九二號鑑定通知書乙紙在卷可憑
    （見八十七年度偵字六四一六號卷六九頁），另扣有證人楊宗禮施打海洛因所用
    注射針筒三支、不明液體四瓶、殘渣袋一個扣案足憑（見警訊卷十五頁）。
  (6)綜上所述，足見被告所辯為卸責之詞，不足採信。本件事證明確，被告轉讓第一
    級毒品犯行，可以認定。
三、按海洛因係毒品危害防制條例第二條第二項第一款所規定第一級毒品。被告竟無
    償轉一級毒品予楊宗禮施用一次，核其所為，係犯毒品危害防制條例第八條第一
    項轉讓第一級毒品罪。被告轉讓第一級毒品海洛因前持有行為，與被告持有扣案
    十三包海洛因毒品持有行為，均係基於同一持有犯意為之，應均為被告轉讓毒品
    高度行為所吸收，不另論罪。另被告於八十二年間曾犯有毒品罪，經臺灣嘉義地
    方法院判處有期徒刑四年確定，並於八十七年一月十一日執行完畢，有臺灣高等
    法院被告全國前案紀錄表乙份在卷可稽，被告於五年內再犯有期徒刑以上之本罪
    ，為累犯，應依刑法第四十七條規定加重其刑。
四、原審以被告轉讓毒品，罪證明確，因予論罪科刑，固非無見，惟查：本件扣案
    毒品十三包，係被告於案發當時為警在其租住處查獲，被告供承係其所有，顯係
    被告所持有，則被告顯然另犯有持有毒品犯行，原判決就被告為警查扣十三包毒
    品之持有犯行，未於判決理由予以論述，自有未洽。又本件扣案十三包毒品海洛
    因原判決於事實既已認係被告所持有，未依法予以宣告沒收銷燬，顯有違誤；(2)
    本件僅能證明被告無償提供毒品海洛因給楊宗禮施用一次，原判決認係提供多次
    ，顯非有據（詳後述）；(3)原判決（四頁末五行）引用法務部調查局八十九年八
    月十一日89陸一字第八九○五五三九九號檢驗通知書（見一審卷一七九之九頁）
    ，認本件扣案夾鏈袋一個，係被告用以包裝毒品，防止毒品裸露、受潮之用，且
    係被查獲時證人楊宗禮施用海洛因所殘留，按海洛因依通常取用毒品方式且未經
    溶洗，仍會殘留有足資鑑識毒品成份，故無法將毒品自有殘渣空袋完全剝離，認
    應予沒收。然上開法務部調查局鑑定，其送鑑定物品為結晶二包、空夾鏈袋八個
    、吸管一支、吸食器一組，均非本件扣案物品，所述內容係指另案鑑定情形，此
    有嘉義地院八十九年少訴第一三號刑事判決正本乙份在卷可稽（見本院上訴卷八
    十二頁），並非針對本件扣案物品夾鏈袋而鑑定，原判決張冠李戴，將之誤為本
    件扣案物品夾鏈袋鑑定結果，予以沒收，顯有未洽。原判決認應由檢察官另行單
    獨聲請沒收，亦有未洽。被告上訴意旨仍執陳詞否認犯罪，雖不足採，但原判決
    既有可議之處，即無可維持，應由本院將原判決關於連續轉讓第一級毒品部分撤
    銷改判。因此審酌被告犯罪動機、目的、手段，及其素行、品性、生活狀況、智
    識程度、犯罪所生危害，及犯罪後飾詞否認犯罪，犯後態度不佳等一切情狀，量
    處如主文第二項所示之刑，以資懲儆。
五、扣案被告甲○○持有海洛因十三包（調查局鑑定通知誤為十四包），業經鑑定結
    果認係毒品海洛因（餘驗淨重七．五公克、包裝袋重三．一二公克）在案，已如
    前述，該十三包海洛因既與本件被告因轉讓而持有毒品海洛因行為，係基於同一
    持有犯意為之，則扣案該十三包海洛因（餘驗淨重七．五公克），另包裝袋重三
    ．一二公克因該包裝袋沾有海洛因殘渣難予析離，即應於本件依法一併宣告沒收
    銷燬之。又扣案殘留甲基安非他命成分吸食器一組、殘留海洛因成分分裝器一支
    ，及楊宗禮所有注射器三支、美娜水四瓶，及夾鏈袋一個，均與本件被告甲○○
    轉讓毒品海洛因犯行並無任何關連，自應由檢察官單獨聲請沒收，併此敘明。
六、公訴意旨另以：被告甲○○為答謝同案被告張清華為其代運毒品，於八十七年九
    、十月間，由甲○○無償提供毒品海洛因予張清華施用，以充作報酬；另基於轉
    讓毒品海洛因之概括犯意，連續自八十七年八月中旬起至同年十月十九日以前，
    在嘉義縣中埔鄉和美村後庄一八八之十六號等處，無償提供毒品海洛因予楊宗禮
    施用多次，因認被告甲○○此部分另涉犯毒品危害防制條例第八條第一項轉讓第
    一級毒品罪云云。經查：(1)公訴人認甲○○無償提供毒品予張清華施用，無非以
    張清華於警訊時供稱，其代甲○○販賣毒品，甲○○則免費提供一級毒品海洛因
    予張清華施用等情為其所憑論據。然證人張清華此一指證為被告甲○○所堅決否
    認。又證人張清華於偵查中供稱其代甲○○販賣毒品時所使用行動電話0000
    000000號，係甲○○借用其身分證申請云云。然經原審向台灣大哥大股份
    有限公司函查結果，該0000000000號行動電話係案外人「章昇旭」所
    申請，有該公司函乙紙在卷可稽（見一審卷一二六至一三一頁），證人張清華之
    指證即顯有瑕疵，公訴人據以起訴被告無償轉讓毒品予張清華惟一證據既有瑕疵
    ，且復無其他旁證以為佐證，則自難徒憑張清華有瑕疵單一指證而遽認被告甲○
    ○有無償轉讓毒品予張清華之犯行。(2)公訴人認甲○○自八十七年八月中旬起至
    同年十月十九日以前，連續無償提供海洛因予楊宗禮施用多次，係以證人楊宗禮
    於警訊時指稱：我從八十七年中旬開始施打海洛因，每隔三天打一次，最後一次
    是今天被警方查獲時（指八十七年十月二十日中午十二時許被查獲之一次），都
    是甲○○免費提供給我吸食施打等語為論據。惟證人楊宗禮此一指證為被告甲○
    ○所否認，且證人楊宗禮於檢察官偵訊時供稱：我只向甲○○要過這一次而已（
    指八十七年十月二十日上午間所要之一次）等語（見八十七年度偵字第六四一六
    號卷第十四頁九行），又查無確切證據證明於八十七年十月十九日以前，被告甲
    ○○有提供或所提供予證人楊宗禮之物品為海洛因，則證人楊宗禮於警訊時指稱
    其從八十七年中旬開始施打海洛因至同年十月十九日以前，每隔三天打一次，都
    是甲○○免費提供給我吸食施打等語部分，顯有瑕疵，則自難徒憑楊宗禮有瑕疵
    單一指證而遽認被告甲○○有此部分無償轉讓毒品予楊宗禮之犯行。(3)被告此部
    分犯行既屬不能證明，原應為無罪諭知，然公訴人認此部分與前開有罪部分，有
    連續犯裁判上一罪關係，因此就此部分不另為無罪諭知，附此敘明。
據上論斷，應依刑事訴訟法第三百六十九條第一項前段、第三百六十四條，毒品危害
防制條例第八條第一項、第十八條第一項前段，刑法第十一條前段、第四十七條，判
決如主文。
本案經檢察官李傳來到庭執行職務。
中    華    民    國      九十      年      十        月      三十一    日
                                  臺灣高等法院臺南分院刑事第一庭
                                      審判長法官  鄭    文    肅
                                            法官  王    浦    傑
                                            法官  黃    三    哲
右正本證明與原本無異。
如不服本判決，應於判決送達後十日內向本院提出上訴狀，其未敘述理由者並應於提
出上訴狀後十日內向本院補提理由書（應附繕本)。
                                      法院書記官  陳    淑    貞
中    華    民    國      九十      年      十一      月        一      日
附錄本判決論罪科刑適用之法條：
毒品危害防制條第八條第一項：
轉讓第一級毒品者，處一年以上七年以下有期徒刑，得併科新臺幣一百萬元以下罰金
。


司法院資訊處製作；財團法人民間司法改革基金會備份。
